【裁判字號】    98,上易,1765
【裁判日期】    980903
【裁判案由】    賭博
【裁判全文】
臺灣高等法院刑事判決                98年度上易字第1765號
上  訴  人
即  被  告  甲○○
上列上訴人因賭博案件，不服臺灣臺北地方法院九十七年度易字
第三○九三號，中華民國九十八年五月二十五日第一審判決（起
訴案號：臺灣臺北地方法院檢察署九十七年度偵字第一三八九三
號），提起上訴，本院判決如下：
    主  文
上訴駁回。
    理  由
一、依刑事訴訟法第三百五十條、第三百六十一條、第三百六十
    二條、第三百六十七條規定，不服地方法院之第一審判決而
    上訴者，須提出上訴書狀，並應敘明具體理由，為上訴必備
    之程式；其所提出之書狀未敘述上訴理由，或僅曾以言詞陳
    述上訴理由者，均應於上訴期間屆滿後二十日內補提理由書
    於第一審法院。第一審法院經形式審查，認逾期未補提上訴
    理由者，應定期間先命補正，逾期未補正者，為上訴不合法
    律上之程式，應以裁定駁回。倘已提出上訴理由，但所提非
    屬具體理由者，則由第二審法院以上訴不合法律上之程式，
    判決駁回。而所謂具體理由，必係依據卷內既有訴訟資料或
    提出新事證，指摘或表明第一審判決有何採證認事、用法或
    量刑等足以影響判決本旨之不當或違法，而構成應予撤銷之
    具體事由，始克當之（例如：依憑證據法則具體指出所採證
    據何以不具證據能力，或依憑卷證資料，明確指出所為證據
    證明力之判斷如何違背經驗、論理法則）；倘僅泛言原審判
    決認定事實錯誤、違背法令、量刑失之過重過輕微，而未依
    上揭意旨指出具體事由，或形式上雖已指出具體事由，然該
    事由縱使屬實，亦不足以認為原審判決有何不當或違法者（
    例如：對不具有調查必要性之證據，法院未依聲請調查亦未
    說明理由，或援用證據不當，但除去該證據仍應為同一事實
    之認定），皆難謂係具體理由，俾與第二審上訴制度旨在請
    求第二審法院撤銷、變更第一審不當或違法之判決，以實現
    個案救濟之立法目的相契合，並節制濫行上訴（最高法院九
    十七年度台上字第八九二號判決參照）。又觀諸刑事訴訟法
    第三百六十一條修正之立法說明三，謂「原審法院對上訴書
    狀有無記載理由，應為形式上之審查，認有欠缺，且未據上
    訴人自行補正者，應定期間先命補正，爰於第三項後段明定
    。至上訴理由是否具體，係第二審法院審查範圍，不在命補
    正之列」，故修正後該規定所指應由第一審法院先命補正之
    「上訴書狀未敘述理由」，係指上訴書狀僅聲明對原審判決
    不服，就不服理由未為任何敘述，自形式上觀察，可認係未
    提出上訴理由之情形而言，若上訴書狀對不服之理由已有所
    敘述，僅敘述不具體者，究有別於「未敘述理由」，自不生
    應依該規定命補正之問題。同此旨趣，刑事訴訟法第三百六
    十七條增列為不合法情形之「上訴書狀未敘述理由」者，亦
    應採相同解釋。又上訴書狀已敘述上訴理由，但所述不「具
    體」者，雖非「上訴書狀未敘述理由」一語涵攝之範圍，然
    既不符合「上訴書狀應敘述『具體』理由」之規定，仍屬上
    訴「不合法律上之程式」，且依上開立法說明，此類不合法
    ，不在得補正之列，法院自毋庸命補正；而由第二審法院逕
    認上訴不合法，以判決駁回（最高法院九十七年度台上字第
    八九二號、第三五九九號、第三八八九號判決參照）。
二、經查，本件原判決依上訴人即被告甲○○於警詢及原審法院
    審理時之供述、證人丙○○、乙○○、蕭世祺於警詢及原審
    法院審理時之證述、證人王鎮國、王國峰於檢察官偵訊時之
    證述、卷附之臺北縣政府警察局中山分局搜索扣押筆錄、臺
    北市警察局中山分局長春路派出所搜索扣押物品目錄表、臺
    北縣政府警察局新莊分局扣押物品清單、臺灣士林地方法院
    檢察署九十六年八月一日九十六年士檢泰聲監（續）字第○
    ○○二一○號通訊監察書、九十六年十月二十四日九十六年
    士檢泰聲監（續）字第○○○二八六號通訊監察書、臺北市
    政府警察局通訊監察譯文、原審法院九十八年三月九日勘驗
    筆錄、本院被告前案紀錄表各一份為據，認定被告確有意圖
    營利供給賭博場所之犯行，因而論處被告犯刑法第二百六十
    八條前段之意圖營利供給賭博場所罪，並審酌被告供給賭博
    場所之方式，助長投機風氣之犯罪手段及所生損害，被告所
    獲取之犯罪利益，兼衡被告犯罪之動機、目的、品性及智識
    程度，暨犯後不願坦然面對所為之態度等及其他一切情狀，
    量處有期徒刑五月，如易科罰金，以新臺幣一千元折算一日
    等情，均已詳敘其所憑證據、認定理由及量刑依據。從形式
    上觀察，原判決並無認定事實錯誤、量刑瑕疵或違背法令之
    情形。被告不服原判決，於九十八年六月九日提起上訴，被
    告上訴意旨僅泛稱：(一)伊有簽賭職棒，惟未經營簽賭網站，
    伊僅係提供自己帳號及密碼，幫忙別人下注，並未收取利益
    ；原審法院就證人丙○○錄音文訊問丙○○，其僅證稱：「
    我是問說開了沒有（賭盤），若是有開，要被告先幫我下注
    」、「我都是麻煩被告幫我押（下注）」，並未證稱有向伊
    下注，可知伊僅代丙○○下注，並應無得利；原審法院就證
    人乙○○錄音文訊問乙○○，其僅供稱：「我有兩塊板，一
    塊是被告幫我要的」，未曾提到向伊下注，亦未說過有給伊
    抽頭得利或水錢，可知伊僅代丙○○下注，並無得利問題；
    原審法院訊問證人蕭世祺，其僅證稱：「我跟被告是朋友，
    我看到他有下注職棒簽賭，我跟他說請他幫我一起下注」、
    「是委託被告替我下注，不是向他下注」、「每次大聯盟洋
    基隊在打的時候，我興趣一來，就打電話給被告，請他替我
    下注」、「有時候被告在忙，我就用他的帳戶去下注」、「
    被告之帳戶借我使用」、「我在家裡聊天，我看過被告在玩
    ，我問被告是否可以替我下注，他說可以，我就拜託他」，
    可知伊僅代蕭世祺下注，並無得利問題。綜上，由原審判決
    所附伊與丙○○、乙○○、蕭世祺對話之錄音內容，均係討
    論如何簽賭、各自簽賭之勝負情形，錄音內容無伊得利之對
    談，無法證明伊有營利賭博。(二)檢警曾搜索伊處所，惟查無
    犯罪證據，亦未扣押供犯罪之物品，原審法院毫無證據，憑
    空認定伊供給賭博場所，認事用法自有違法不當，懇請鈞院
    撤銷原判決，為被告無罪之諭知云云，惟按刑法第二百六十
    八條之圖利供給賭博場所罪所指營利之意圖，係行為人之主
    觀要件，並非實際上確有盈餘為要，是被告上訴意旨辯稱伊
    僅代丙○○、乙○○及蕭世祺下注，並無得利云云，委無可
    採。且該罪亦不以賭博場所為公眾得出入者為要件，所謂「
    賭博場所」，只要有一定之場所供人賭博財物即可，非謂須
    有供人前往之一定空間場所始足當之。以現今科技之精進，
    電話、傳真、網路均可為傳達賭博之訊息，例如營利意圖而
    提供網址供人賭博財物者，亦屬提供賭博場所之一種（最高
    法院九十四年度台非字第二六五號、九十四年度台非字第一
    ○八號判決意旨參照）。本件被告於警詢時已自承謂：「（
    你將簽賭網站網址給朋友，他們如何下注？）我會將我的會
    員網址傳給他們，讓他們自行下注。」、「（你提供你的會
    員網址給朋友下注，他們輸、贏的賭金如何交付？）他們輸
    、贏的錢由我每個禮拜一與代理商在家裡（即臺北市中山區
    ○○○路二段三十一之一號四樓之三）清一次帳，再將錢匯
    給贏的朋友，請輸錢的朋友將款項匯給我。」（偵查卷第八
    頁參見），並經原審法院當庭詢問被告對於偵查中之供述有
    何意見，被告亦表示均實在（見原審卷第一百三十五頁參見
    ），足見被告提供賭博場所之犯行明確，是被告指摘原審法
    院毫無證據，憑空認定伊供給賭博場所云云，顯與卷證內容
    不符，復未明確指出原判決所為證據證明力之判斷如何違背
    經驗、論理法則，且未依據卷內訴訟資料或提出新事證，指
    摘或表明第一審判決有何足以影響判決本旨之不當或違法，
    而構成應予撤銷之具體事由，依前揭說明，本件上訴不合上
    訴之法定要件，應予駁回，並不經言詞辯論為之。
據上論斷，應依刑事訴訟法第三百六十七條前段、第三百七十二
條，判決如主文。
中    華    民    國    98    年    9    月    3    日
                  刑事第二庭審判長法  官  洪光燦
                                  法  官  林恆吉
                                  法  官  宋明蒼
以上正本證明與原本無異。
不得上訴。
                                  書記官  鄒賢英
中    華    民    國    98    年    9     月    3     日


司法院資訊處製作；財團法人民間司法改革基金會備份。
